臺灣高等法院臺中分院刑事判決　　　　96年度上訴字第1940號
上　訴　人
即　被　告　丙○○
　　　　　　　　　　另案在監.
指定辯護人　本院公設辯護人　丁○○
上列上訴人因違反槍砲彈藥刀械管制條例案件，不服臺灣臺中地
方法院96年度訴字第276號中華民國96年5月29日第一審判決（起
訴案號：臺灣臺中地方法院檢察署 95年度偵字第23675號），提
起上訴，本院判決如下：
    主  文
上訴駁回。
    事  實
一、丙○○前於民國91年間，曾因違反職役職責案件，經軍事法
    院判處有期徒刑 1年確定，其入監執行後，甫在92年2月9日
    執行完畢；詎猶不知警省悔悟，仍於 95年9月間某日，在其
    位於臺中縣太平市○○○路58巷56弄21號租住處內，經真實
    姓名、年籍均不詳，綽號「阿堂」之成年友人委託，代為保
    管具殺傷力之槍枝及子彈，丙○○明知可發射子彈具有殺傷
    力之改造手槍及子彈，分別係屬槍砲彈藥刀械管制條例所管
    制之物品，未經中央主管機關許可，不得持有、寄藏，竟仍
    基於寄藏可發射子彈具有殺傷力之槍枝及具殺傷力子彈犯意
    ，應允該綽號「阿堂」之成年男子之託付，自綽號「阿堂」
    之成年男子處收受仿 BERETTA廠84型半自動手槍製造之槍枝
    換裝土造金屬槍管而成之具殺傷力改造槍枝1支（槍枝管制
    編號：0000000000號）及具直徑約8.6mm金屬彈頭之具有殺
    傷力土造子彈4顆，而未經許可代為保管，並將該等改造槍
    枝及子彈均藏放於前開租住處樓梯間之儲藏室內部角落內。
    嗣丙○○於95年10月17日23時50分許，因另涉嫌製造毒品安
    非他命之案件，在前開臺中縣太平市○○○路58巷56弄21號
    租住處內，為警持核發之搜索票搜索查獲，並於該租住處之
    樓梯間儲藏室內起出上述具殺傷力之改造手槍1支、土造子
    彈4 顆，暨不具殺傷力之土造子彈2顆。
二、案經臺中市警察局移請臺灣臺中地方法院檢察署檢察官偵查
    起訴。
    理    由
甲、證據能力部分：本案全部卷證所涵括之證據，公訴人、被告
    及辯護人對證據能力均未異議，是後述所引用證據之證據能
    力均無疑義，合先敘明。
乙、得心證之理由：
一、訊據上訴人即被告丙○○固坦認確經員警至其位於臺中縣太
    平市○○○路58巷56弄21號租住處內執行搜索，並查獲前揭
    扣案槍、彈之情事，惟矢口否認有何違反槍砲彈藥刀械管制
    條例之犯行，辯稱伊不知道槍、彈係何人所有云云，經查：
  (一)臺中市警察局員警曾江烽因接獲秘密證人 A52之檢舉，舉發
    被告丙○○有在其位於臺中縣太平市○○○路58巷56弄21號
    之租住處內，非法製作毒品安非他命之犯嫌，而於95年10月
    17日23時50分許，持臺灣臺中地方法院法官所核發之搜索票
    ，與員警白高揚、陳文郁及張漢章等人，一同前往被告之租
    住處實施搜索，並於該處所之樓梯間儲藏室角落內起獲扣案
    槍彈之事實，業經證人白高揚、張漢章於原審法院審理時證
    述綦詳（見原審卷第77頁至第80頁、第120頁至第124頁），
    並有臺灣臺中地方法院搜索票、臺中市警察局刑警大隊搜索
    筆錄及扣押物品目錄表各1份附卷可憑（見警聲搜字卷第76
    頁、第78頁至第81頁）。而扣案槍彈，經臺中市警察局送請
    內政部警政署刑事警察局鑑定結果，認「送鑑改造手槍壹枝
    （槍枝管制編號0000000000號），認係由仿BERETT A廠84型
    半自動手槍製造之槍枝換裝土造金屬槍管而成之改造手槍，
    機械性能良好，可擊發適用子彈，認具有殺傷力。送鑑改造
    子彈陸顆，認均係土造子彈（具直徑約8.6mm金屬彈頭），
    採樣貳顆試射，壹顆，可擊發，認具殺傷力」，有該局95年
    11月6日刑鑑字第0950161059號槍彈鑑定書1份在卷足稽（見
    偵字卷第18頁至第20頁）。另前揭具直徑約8.6m m之金屬彈
    頭而未經試射之土造子彈 4顆，經原審法院送請內政部警政
    署刑事警察局一併試射而為鑑驗之結果，其中亦有 3顆可擊
    發，認具殺傷力，此有該局96年3月13日刑鑑字第096003199
    6號函存卷可憑（見原審卷第32頁），是被告非法持有具殺
    傷力之槍彈，並將之藏置於前揭租住處之情，至堪認定。
  (二)嗣被告丙○○雖翻異前詞，於原審及本院準備程序改以前揭
    扣案槍彈雖係於其租住處內所查獲，但實係友人乙○○所有
    攜至該處藏放，其並不知情，其係為乙○○擔罪云云置辯；
    惟乙○○經本院提訊堅詞否認本案槍、彈係其所有，有本院
    審判筆錄可參，被告丙○○於乙○○到庭後即不再稱槍、彈
    為乙○○所有，改稱不知槍、彈究係何人所有云云，然持有
    槍、彈刑責不輕，被告豈有輕率為他人擔罪之理，被告於本
    院稱伊與乙○○僅係還不錯之朋友，並未欠乙○○恩情，乙
    ○○亦未向伊表示有將槍彈放置被告租住處，亦未要求被告
    頂罪，俱有本院準備程序及言詞辯論筆錄可參，乙○○如在
    被告不知情狀況下擅將牽涉重大刑責之槍、彈藏放被告居所
    ，行跡近乎栽贓，二人既無深交，乙○○對被告又無恩情，
    則被告事後得知乙○○舉措，對乙○○應係忿恨不滿，豈有
    無端為乙○○擔罪之可能，況被告稱伊原不知乙○○將扣案
    槍彈放在租住處，既不明究理詳情，其逕可向警員表示不知
    其住處何以會有槍、彈即可，縱至愚亦不可能如此自攬刑責
    ，被告於乙○○在本院到庭後，又改稱有不明住所電話，音
    「姚炳庭」之人曾透過乙○○說要給被告三十萬元云云，乙
    ○○於本院亦證稱「姚炳庭」曾向其說要給被告三十萬元云
    云，惟乙○○亦證述「姚炳庭」並未說基於何原因要給被告
    金錢，被告亦稱乙○○僅向被告說要給被告三十萬元，並未
    說何原因，亦未說係「姚炳庭」要給的，二人所述亦均違情
    悖理，蓋被告不知「姚炳庭」住處及聯絡方法，二人顯無深
    交，「姚炳庭」豈會不說明緣由即允支付被告金錢，乙○○
    轉造被告此事，又何以未表明係「姚炳庭」要支付被告金錢
    ，致被告誤認係乙○○本人要給被告金錢，二人陳述悖乎事
    理，真實性原已大可存疑，況「姚炳庭」及乙○○既均未表
    示係因槍砲案件而允支付金錢，亦無從認定與本案有何關聯
    ，不能遽為有利被告之認定。且被告於警詢及偵查中均已詳
    實坦認上開扣案槍彈係其於95年9月間某日，受真實姓名、
    年籍均不詳，綽號「阿堂」之成年友人委託而代為保管等情
    綦詳（見警卷第5頁，偵字卷第13頁），被告於歷次訊問並
    未曾稱其接受訊問時有受到強暴、脅迫或不法取供之情形，
    自堪認其此部分陳述符實，再參諸本件起獲扣案槍彈之地點
    ，據執行搜索勤務之員警張漢章於原審法院之證述，係在被
    告租住處樓梯間儲藏室之最裡層，其在儲藏室內搜查逾半小
    時，才發現該槍枝及子彈（見原審卷第120頁至第121頁），
    倘本件確如被告所言槍、彈係友人乙○○於當日攜至現場，
    則其於短時間內如何能將扣案槍彈藏置至儲藏室之最裡端？
    況依員警白高揚之證詞，本件值勤員警係先在被告前揭租住
    處外埋伏，俟見到乙○○自被告租屋處內離開，其即先跟蹤
    乙○○之座車，其餘員警始進入被告租住處內搜索（見原審
    卷第77頁），是乙○○在離去查獲地點之前，並未知悉將遭
    到搜索，以槍、彈屬違禁物，除購買所費不貲外，亦難覓得
    取得之管道，則乙○○或他人豈有恣意將槍、彈輕率藏放於
    友人即被告之租住處，而全未告知被告暫寄之緣由，令被告
    毫無所悉？是被告所辯上述扣案槍、彈實係友人乙○○或他
    人所有，伊先前所陳係為乙○○頂替犯罪云云，核與常情實
    有未合，自不得率予採認；其先前於警詢及偵查中所坦認受
    託寄藏槍彈之供詞，始與客觀事實相符，而得援引為本院認
    事之憑據。
  (三)綜上所述，被告丙○○寄藏前揭具殺傷力之扣案槍、彈之事
    實，已至為明晰，至其於本院所辯情節，要屬事後脫罪卸責
    之語，並無足採。本案事證至臻明確，被告犯行至堪認定。
二、核被告丙○○所為，係犯槍砲彈藥刀械管制條例第8條第4項
    之未經許可，寄藏可發射子彈具有殺傷力之改造槍枝罪及同
    條例第12條第4項之未經許可，寄藏子彈罪。被告持有扣案
    具殺傷力之槍枝、子彈，乃其寄藏之當然結果，法律上自宜
    僅就「寄藏」行為包括之評價，不應另就「持有」予以論罪
    （參考最高法院74年度台上字第3400號判例意旨）。被告同
    時寄藏具殺傷力之槍枝與子彈，為一行為同時觸犯上開二罪
    名，構成想像競合犯，依刑法第55條規定，應從一重之未經
    許可，寄藏可發射子彈具有殺傷力之改造槍枝罪處斷。另被
    告前於91年間，曾因違反職役職責案件，經軍事法院判處有
    期徒刑1年確定，其入監執行後，甫在92年2月9日執行完畢
    ，有臺灣高等法院被告前案紀錄表在卷可按，其受前開徒刑
    之執行完畢後， 5年以內故意再犯本件有期徒刑以上之罪，
    為累犯，應依刑法第 47條第1項規定予以加重其刑，原審以
    被告犯罪事證明確，並審酌被告丙○○之素行、其明知未經
　　主管機關許可，不得非法持有、寄藏槍枝及子彈，僅因受朋
  　友託付，即代為保管寄藏，犯罪之動機可議，且對社會治安
    仍存有潛在之危險，惟其未曾以該等槍、彈犯罪，並未因此
    造成公眾或他人之現實惡害，且其持有之改造槍枝只有1支
    ，具殺傷力之子彈合計亦僅4顆，數量並非至鉅，犯罪情節
    尚非重大，並衡酌被告犯後態度等一切情狀，量處被告有期
    徒刑三年八月，併科罰金新臺幣陸萬元及諭知罰金易服勞役
    之折算標準，暨就扣案槍枝依法宣告沒收，併說明扣案無殺
    傷力子彈、驗餘彈殼、彈頭不予沒收之理由，認事用法均無
    違誤，量刑亦稱妥適，被告上訴意旨否認犯罪並無理由，應
    予駁回，亦無如公設辯護人所述減輕被告刑度之必要。
據上論結，應依刑事訴訟法第368條，判決如主文。
本案經檢察官甲○○到庭執行職務。
中　　華　　民　　國　　96　　年　　9 　　月　　13　　日
            刑事第一庭　審判長法　官　陳　紀　綱
                              法　官　張  智  雄
                              法　官　姚　勳　昌
上列正本證明與原本無異。
如不服本判決應於收受送達後十日內向本院提出上訴書狀，其未
敘述上訴之理由者並得於提起上訴後十日內向本院補提理由書（
均須按他造當事人之人數附繕本）。
                              書記官  吳　宗  玲
中　　華　　民　　國　　96　　年　　9 　　月　　13　　日
附錄論罪科刑法條
槍砲彈藥刀械管制條例第8條第4項
未經許可，持有、寄藏或意圖販賣而陳列第1項所列槍枝者，處
3年以上10年以下有期徒刑，併科新臺幣7百萬元以下罰金。
槍砲彈藥刀械管制條例第12條第4項
未經許可，持有、寄藏或意圖販賣而陳列子彈者，處5年以下有
期徒刑，併科新臺幣3百萬元以下罰金。
